【裁判字號】    94,再,105
【裁判日期】    950925
【裁判案由】    地價稅
【裁判全文】
臺北高等行政法院判決
                                       94年度再字第105號
再審原告    甲○○
再審被告    桃園縣政府稅捐稽徵處
代  表  人  乙○○處長）住同.
                          送達.
上列當事人間因地價稅事件，再審原告對於最高行政法院中華民
國93年11月4 日93年度裁字第1392號裁定，聲請再審。經最高行
政法院以94年度裁字第2163號裁定將關於行政訴訟法第273 條第
1 項第13款部分裁定移送本院，本院判決如下：
    主  文
再審原告之聲請駁回。
再審訴訟費用由再審原告負擔
    事  實
一、事實概要：緣再審原告所有坐落於桃園縣龍潭鄉○○段85、
    96、101 、109 、112 、115 、117 、121 地號等8 筆土地
    （下稱系爭土地），以政府徵收道路有誤而造成無法建築使
    用為由，向再審被告申請免徵地價稅及退還歷年來所繳納之
    地價稅。嗣經再審被告所轄大溪分處於民國90年3 月26日以
    89桃稅溪貳字第90003671號函復，系爭土地除龍華段121 地
    號土地業經桃園縣政府於79年4 月23日公告徵收，依土地稅
    減免規則第7 條得免徵地價稅外，其餘均予以否准。再審原
    告不服，申請復查，未獲變更，提起訴願，旋遭駁回，遂向
    本院起訴。經本院以90年度訴字第4794號判決後，再審原告
    不服，提起上訴，經最高行政法院以92年度裁字第933 號裁
    定駁回上訴而告確定。再審原告仍不服，對前開裁定聲請再
    審，經最高行政法院以93年度裁字第1392號裁定駁回，再審
    原告猶未甘服，復對前開裁定聲請再審。最高行政法院就再
    審原告本於行政訴訟法第273 條第1 項第1 款所定事由部分
    ，以94年度裁字第2164號裁定駁回再審原告之聲請；就再審
    原告本於行政訴訟法第273 條第1 項第13款所定事由部分，
    以94年度裁字2163號裁定移送本院審理。
二、兩造聲明：
  (一)再審原告聲明：
    1.最高行政法院92年度裁字第933 號裁定、93年度裁字第13
      92號裁定均廢棄。
    2.原處分撤銷。
    3.再審被告應退還再審原告82年及83年所繳納之系爭土地地
      價稅。
  (二)再審被告聲明：駁回再審原告之訴。
三、兩造之爭點：
  (一)再審原告主張之理由：
    系爭土地所面臨之龍華路，即都市計畫編訂14號路，係於83
    年間完工，此有桃園縣龍潭鄉公所86年6 月19日龍鄉建字第
    86011483號函為證，可知系爭土地最快於83年後始可謂公共
    設施已完竣，則系爭土地之地價稅最快應於84年開徵，故再
    審被告以公共設施完竣為由，於82年開徵系爭土地之地價稅
    ，應屬誤徵，應退還再審原告82年及83年所繳納之系爭土地
    地價稅。
  (二)再審被告主張之理由：
    1.按行政訴訟法第273 條第1 項第13款規定：「當事人發見
      未經斟酌之證物或得使用該證物者，但以如經斟酌可受較
      有利益之裁判者」，所謂「當事人發現未經斟酌之重要證
      物者」，係指該證物在前訴訟程序時業已存在，而為當事
      人所不知或不能使用，現始發現或得使用者而言，並以如
      經斟酌可受較有利益之裁判者為限，迭經改制前行政法院
      62年判字第579 號及61年判字第293 號著有判例。
    2.本件再審原告提出桃園縣龍潭鄉公所86年6 月19日龍鄉建
      字第86011483號函，主張系爭土地最快於83年後始可謂公
      共設施已完竣，則系爭土地之地價稅最快應於84年開徵，
      故再審被告以公共設施完竣為由，於82年開徵系爭土地之
      地價稅，應屬誤徵云云。經查，再審原告就前揭主張，應
      於該函發文時即可得而知，並於前事實審言詞辯論終結前
      或於上訴時得隨時主張，卻遲至今日始行提出，則基於維
      護法律之安定性，本件顯係可歸責於再審原告之怠於行使
      權利，且本件前業經上訴確定在案，應無行政訴訟法第27
      3 條第1 項第13款規定之適用。
    理  由
一、按「再審之訴顯無再審理由者，得不經言詞辯論，以判決駁
    回之」，行政訴訟法第278 條第2 項定有明文。又「當事人
    依民事訴訟法第492 條規定提起再審之訴，以主張同條項各
    款規定之情形即為合法。至其情形是否果屬實在，則為其訴
    有無理由之問題，除其再審之訴尚欠缺其他合法要件外，即
    應依判決程序調查裁判。又再審之訴是否合於同條第一項但
    書之規定，亦屬於其訴有無理由之問題」，最高法院48年台
    抗字第157 號亦著有判例。
二、本件再審原告係對最高行政法院93年度裁字第1392號裁定聲
    請再審，該裁定乃針對原告對同院92年度裁字第933 號駁回
    原告上訴之裁定聲請再審所為，主文為再審之聲請駁回，理
    由認定同院92年度裁字第933 號裁定以再審原告提起上訴未
    指明原判決有何違背法令或適用法令不當之情形，上訴為不
    合法而予以駁回，並無適用法規顯有錯誤之情形，此有各該
    裁定在卷可憑。乃本件再審原告對上開最高行政法院93年度
    裁字第1392號裁定聲請再審，主張系爭土地所面臨之龍華路
    ，即都市計畫編訂14號路，係於83年間完工，此有桃園縣龍
    潭鄉公所86年6 月19日龍鄉建字第86011483號函為證，可知
    系爭土地最快於83年後始可謂公共設施已完竣，則系爭土地
    之地價稅最快應於84年開徵，故再審被告以公共設施完竣為
    由，於82年開徵系爭土地之地價稅，應屬誤徵云云。其所提
    出之桃園縣龍潭鄉公所86年6 月19日龍鄉建字第86011483號
    函，證明龍華路係於83年間完工，該函之發文日期係86年6
    月19日，縱認其屬再審原告於前訴訟程序中所不知或不能使
    用之證據，然此亦非屬最高行政法院本於法律審之地位，在
    審酌同院92年度裁字第933 號以程序不合法為由裁定駁回原
    告上訴，有無適用法規顯有錯誤時所應審究。
三、綜上所述，再審原告提起本件再審之訴，依其起訴之事實，
    顯無再審理由，爰不經言詞辯論逕以判決駁回之。
據上論結，本件再審原告之訴顯無理由，依行政訴訟法第278 條
第2 項、第98條第3 項前段，判決如主文。
中    華    民    國    95    年     9    月   25     日
                         第七庭審判長法  官  黃  本  仁
                                     法  官  林  玫  君
                                     法  官  李  玉  卿
上為正本係照原本作成。
如不服本判決，應於送達後20日內，向本院提出上訴狀並表明上
訴理由，如於本判決宣示後送達前提起上訴者，應於判決送達後
20日內補提上訴理由書（須按他造人數附繕本）。
中    華    民    國    95    年     9    月   25     日
                                     書記官  楊  怡  芳


司法院資訊處製作；財團法人民間司法改革基金會備份。
